【裁判字號】    97,易,431
【裁判日期】    970829
【裁判案由】    重利
【裁判全文】
臺灣嘉義地方法院刑事判決               97年度易字第431號
公  訴  人  臺灣嘉義地方法院檢察署檢察官
被      告  丙○○
上列被告因重利等案件，經檢察官提起公訴（97年度偵字第4687
號），被告就被訴事實為有罪之陳述，本院裁定行簡式審判程序
，判決如下：
     主  文
丙○○犯如附表一所示之罪，各處如附表一所示之刑。應執行有
期徒刑陸月，如易科罰金，以新台幣壹仟元折算壹日。
    事實及理由
一、本件犯罪事實：被告丙○○於民國96年2月間，在中國時報
    上刊登借貸廣告，並留下行動電話號碼為0000000000號、00
    00000000號電話，招攬不特定人與之聯絡借款。趁附表編號
    1、2所示之人急需現金週轉之際，撥打上揭行動電話聯絡後
    ，於如附表所示之時間、地點，由借款人按借貸款項，分別
    簽發借款金額同額面額之本票2紙，及提供國民身分證影本
    供作擔保，而以如附表所示之利息計算方式，貸與如附表所
    示金額之款項，並預扣第1期之利息，其餘利息指示借款人
    匯入其嘉義縣民雄頭橋郵局帳戶內（局號0000000、帳號000
    0000號），而取得與原本顯不相當之重利。嗣於97年5月29
    日上午9時25分許，為法務部調查局嘉義縣調查站調查員持
    搜索票，在被告位於嘉義縣民雄鄉興南村10鄰下洋仔76號住
    處實施搜索，扣得如附表二所示物品，始悉上情。
二、上揭犯罪事實，有下列證據足資證明：
  (一)被告丙○○於偵查中及本院審理時之自白；
  (二)證人乙○○、甲○○於偵查中之證述；
  (三)被告所有之嘉義縣民雄頭橋郵局（局號0000000、帳號00000
    00）郵政存簿儲金立帳申請書影本1紙暨歷史交易清單1份；
  (四)證人乙○○匯款之郵政國內匯款執據影本2紙；
  (五)證人甲○○所有之雲林縣北港北辰郵局開戶資料影本1紙、
    及郵政國內匯款單影本2紙。
三、核被告所為，係犯刑法第344條之重利罪。被告所犯如附表
    一編號1至8所示之重利罪各罪間，已隔數日之久，其間不乏
    被告收取多次利息後，另起意貸放款項與附表一所示被害人
    取得與原本顯不相當之重利，應認被告如附表一所示各次重
    利貸放款項之犯意各別，行為互殊，應分論併罰。公訴意旨
    認附表一編號1至4及5至8，各係基於接續之犯意，應均論以
    接續犯，而分別成立一重利罪，尚有未洽，併此敘明。爰審
    酌被告不思正途獲取金錢，反利用他人急迫之際而牟取厚利
    ，嚴重破壞社會金融秩序，迄今亦未與被害人達成和解等節
    固值非議，然其因目不識丁乃求職不便致觸法網，又前無犯
    罪前科，且犯後坦承犯行尚知所悔悟等一切情狀，各量處如
    主文所示之刑，並諭知易科罰金之折算標準，以示懲儆。末
    查中華民國96年罪犯減刑條例於96年7月4日公布，並自96年
    7月16日施行，本件被告如附表一編號1、2、3所示之3次重
    利犯行，犯罪時間均係在96年4月24日以前，所犯合於中華
    民國96年罪犯減刑條例第2條第1項第3款減刑之規定，復無
    該條例所規定不得減刑之例外規定，應依法各減其宣告刑2
    分之1，並於減刑後，就不應減刑之其餘各罪定其應執行之
    刑，並諭知易科罰金之折算標準。至扣案如附表二所示物品
    固屬被告所有，然被告否認扣案物品與本案犯行有何關連，
    復查無證據顯示扣案物品為被告供本案犯罪所用、犯罪預備
    之物或因本案犯罪所生或所得之物，爰不另為沒收之諭知。
據上論斷，應依刑事訴訟法第273條之1第1項、第299條第1項前
段，刑法第344條、第41條第1項前段、第51條第5款，刑法施行
法第1條之1第1項、第2項前段，中華民國96年罪犯減刑條例第2
條第1項第3款、第7條、第9條、第11條，判決如主文。
本案經檢察官江金星到庭執行職務
中    華    民    國    97    年    8    月    29    日
                  刑事第四庭    法  官  王慧娟
上列正本證明與原本無異。
如不服本判決，應於判決送達後十日內向本院提出上訴狀，上訴
書狀依法應敘述具體理由，如未敘述具體理由者，應於上訴期間
屆滿後二十日內補提理由書於本院（均應附繕本）。告訴人或被
害人如對於本判決不服者，應具備理由請求檢察官上訴，其上訴
期間之計算係以檢察官收受判決正本之日期為準。
                                書記官  黃子祝
中    華    民    國    97    年    8    月    29    日
附錄所犯法條：
刑法第344條重利罪
乘他人急迫、輕率或無經驗貸以金錢或其他物品，而取得與原本
顯不相當之重利者，處1年以下有期徒刑、拘役或科或併科1000
元以下罰金。
附表一：
  ┌─┬───┬───┬────┬──────────────┬─────────────┐
  │編│被害人│時  間│地    點│  事            實          │論     罪     科     刑   │
  │號│      │      │        │                            │                          │
  ├─┼───┼───┼────┼──────────────┼─────────────┤
  │1 │乙○○│96年1 │嘉義縣義│借款新臺幣 (下同)3萬元，利息│丙○○犯重利罪，處有期徒刑│
  │  │      │至2月 │竹鄉西過│每10天4,500元，預扣10 天利息│貳月，如易科罰金，以新台幣│
  │  │      │間某日│村與新店│4,500元，實拿2萬5,500元，並 │壹仟元折算壹日。減為有期徒│
  │  │      │      │村交界處│簽立面額3萬元本票2紙、提供身│刑壹月，如易科罰金，以新台│
  │  │      │      │之漁塭  │分證影本1紙供擔保。相當於收 │幣壹仟元折算壹日。        │
  │  │      │      │        │取週年利率540％之利息。     │                          │
  ├─┼───┼───┼────┼──────────────┼─────────────┤
  │2 │同上  │96年3 │嘉義縣義│借款3萬元，利息每10天4,500  │丙○○犯重利罪，處有期徒刑│
  │  │      │月中旬│竹鄉西過│元，預扣10天利息4,500元及前 │貳月，如易科罰金，以新台幣│
  │  │      │某日  │村與新店│次積欠利息4,500元，實拿2萬  │壹仟元折算壹日。減為有期徒│
  │  │      │      │村交界處│1,000元，並簽立面額3萬元本票│刑壹月，如易科罰金，以新台│
  │  │      │      │之漁塭  │2紙供擔保。相當於收取週年利 │幣壹仟元折算壹日。        │
  │  │      │      │        │率540％之利息。             │                          │
  ├─┼───┼───┼────┼──────────────┼─────────────┤
  │3 │同上  │96年4 │  同上  │借款2萬元，利息每10天3,000  │丙○○犯重利罪，處有期徒刑│
  │  │      │月上旬│        │元，預扣10天利息3,000元及前 │貳月，如易科罰金，以新台幣│
  │  │      │某日  │        │次積欠利息9,000元，實拿8,000│壹仟元折算壹日。減為有期徒│
  │  │      │      │        │元，並簽立面額2萬元本票2紙供│刑壹月，如易科罰金，以新台│
  │  │      │      │        │擔保。相當於收取週年利率540 │幣壹仟元折算壹日。        │
  │  │      │      │        │％之利息。                  │                          │
  ├─┼───┼───┼────┼──────────────┼─────────────┤
  │4 │同上  │96年6 │  同上  │借款3萬元，利息每10天4,500  │丙○○犯重利罪，處有期徒刑│
  │  │      │月某日│        │元，預扣10天利息4,500元及前 │貳月，如易科罰金，以新台幣│
  │  │      │      │        │次積欠利息12,000元，實拿1萬 │壹仟元折算壹日。          │
  │  │      │      │        │3,500元，並簽立面額3萬元本票│                          │
  │  │      │      │        │2紙供擔保。相當於收取週年利 │                          │
  │  │      │      │        │率540％之利息。             │                          │
  ├─┼───┼───┼────┼──────────────┼─────────────┤
  │5 │甲○○│96年7 │雲林縣北│借款7萬元，利息每10天7,000  │丙○○犯重利罪，處有期徒刑│
  │  │      │至8月 │港鎮北辰│元，預扣10天利息7,000元，實 │參月，如易科罰金，以新台幣│
  │  │      │間某日│國小附近│拿6萬3,000元，並簽立面額7萬 │壹仟元折算壹日。          │
  │  │      │      │某處    │元本票2紙、提供身分證影本1紙│                          │
  │  │      │      │        │供擔保。相當於收取週年利率  │                          │
  │  │      │      │        │360％之利息。               │                          │
  ├─┼───┼───┼────┼──────────────┼─────────────┤
  │6 │同上  │97年年│雲林縣北│借款5萬元，利息每10天5,000  │丙○○犯重利罪，處有期徒刑│
  │  │      │初某日│港鎮華南│元，預扣10天利息5000元，實拿│參月，如易科罰金，以新台幣│
  │  │      │      │銀行前  │4萬5,000元，並簽立面額5 萬元│壹仟元折算壹日。          │
  │  │      │      │        │本票1紙供擔保。相當於收取週 │                          │
  │  │      │      │        │年利率360％之利息。         │                          │
  ├─┼───┼───┼────┼──────────────┼─────────────┤
  │7 │同上  │97年3 │雲林縣北│借款2萬元，利息每10天2,000  │丙○○犯重利罪，處有期徒刑│
  │  │      │到4月 │港鎮華南│元，預扣10天利息2,000元，實 │貳月，如易科罰金，以新台幣│
  │  │      │間某日│銀行前  │拿1萬8,000元，並簽立面額2萬 │壹仟元折算壹日。          │
  │  │      │      │        │元本票1紙供擔保。相當於收取 │                          │
  │  │      │      │        │週年利率360％之利息。       │                          │
  ├─┼───┼───┼────┼──────────────┼─────────────┤
  │8 │同上  │97年3 │雲林縣北│借款2萬元，利息每10天2,000  │丙○○犯重利罪，處有期徒刑│
  │  │      │到4月 │港鎮華南│元，預扣10天利息2,000元，實 │貳月，如易科罰金，以新台幣│
  │  │      │間某日│銀行前  │拿1萬8,000元，並簽立面額2萬 │壹仟元折算壹日。          │
  │  │      │      │        │元本票1紙供擔保。相當於收取 │                          │
  │  │      │      │        │週年利率360％之利息。       │                          │
  └─┴───┴───┴────┴──────────────┴─────────────┘
附表二：
  1.丙○○所有之周欣樺質押支票1紙、
  2.王添福質押身分證影本1紙、
  3.臺灣企銀代收票據記錄簿1本、
  4.雜記簿(一)13紙、雜記簿(二)25紙
  5.金錢借貸記錄1紙


司法院資訊處製作；財團法人民間司法改革基金會備份。
